【裁判字號】    99,訴,1031
【裁判日期】    990909
【裁判案由】    偽造文書等
【裁判全文】
臺灣彰化地方法院刑事判決              99年度訴字第1031號
公  訴  人  臺灣彰化地方法院檢察署檢察官
被      告  乙○○
上列被告因偽造文書等案件，經檢察官提起公訴（99年度偵字第
4744號），本院判決如下：
    主  文
本件管轄錯誤，移送於臺灣臺中地方法院。
    理  由
一、公訴意旨略以：被告乙○○明知真實姓名年籍不詳綽號「小
    陳」之成年男子係詐騙集團之成員。「小陳」為取得金融機
    關帳戶之存摺、提款卡供不法使用，即向被告乙○○表示持
    不實證件去金融機關開設帳戶，事成可獲得報酬云云，被告
    乙○○因而與「小陳」共同基於行使偽造國民身分證、偽造
    公印文、行使變造特種文書、偽造印章及意圖為自己不法所
    有之犯意聯絡，於民國98年4 月中旬，在臺中市某便利商店
    前，由被告乙○○將存有其個人照片之光碟一片交予「小陳
    」。「小陳」於不詳時、地，利用不詳管道所取得之「丙○○」、「甲○○」個人年籍資料再黏貼乙○○照片之方式，
    偽造含「內政部印」公印文之「丙○○」、「甲○○」國民
    身分證及全民健康保險卡各1 張後，再委託不知情之刻印業
    者偽刻「丙○○」、「甲○○」之印章各1 枚。嗣「小陳」
    於同年5 月初間某日，在臺中市某便利商店前，將上開偽造
    之「丙○○」、「甲○○」國民身分證、全民健康保險卡各
    1 張，及偽造之「丙○○」、「甲○○」印章各1 顆交予被
    告乙○○。被告乙○○則於同年5 月6 日某時，先後至臺北
    縣板橋市○○路○ 段443 號大眾商業銀行股份有限公司板橋
    分行（下稱大眾銀行）、臺北縣板橋市○○路○ 段293 之2
    號臺灣銀行股份有限公司華江分行（下稱臺灣銀行）、臺北
    市○○區○○路282 號合作金庫銀行股份有限公司士林分行
    （下稱合庫銀行），假冒「丙○○」、「甲○○」之名義，
    分在大眾銀行開戶申請書、臺灣銀行開戶申請書暨約定書及
    合庫銀行新開戶建檔登錄單上，分別偽造「甲○○」、「丙○○」之署押，以表示係「甲○○」、「丙○○」本人申請
    開戶之意，而完成偽造上揭同意書等之私文書，並連同前開
    偽造之國民身分證、健保卡各1 張及偽造之印章各1 枚，分
    向各銀行行員許庭緁、許靜雯、呂淑芬申辦金融帳戶而共同
    行使之，與「小陳」共同詐取大眾銀行、臺灣銀行、合庫銀
    行之帳戶存摺、金融卡，足以生損害於戶政機關對於國民身
    分證、中央健康保險局對於全民健康保險卡之核發、管理正
    確性，及上揭3家 銀行對帳戶管理之正確性，與「甲○○」
    、「丙○○」本人。而被告乙○○詐得前開3 家銀行之存摺
    及金融卡後，隨即在不詳時、地，以新臺幣1 萬5,000 元之
    代價，將上揭銀行之金融卡等物販賣予「小陳」，因認被告
    係犯戶籍法第75條第2 項、第1 項之行使偽造國民身分證罪
    、刑法第218 條第1 項之偽造公印文罪、第216 條、第212
    條之行使偽造特種文書罪、第216 條、第210 條之行使偽造
    私文書罪及第339 條第1 項之詐欺取財罪嫌等語。
二、按案件由犯罪地或被告之住所、居所或所在地之法院管轄，
    刑事訴訟法第5 條第1 項有明文規定；而所謂犯罪地，參照
    刑法第4 條之規定，解釋上應包括行為地與結果地；又定管
    轄權之有無，以起訴時為準，所謂起訴時，係以該案件繫屬
    於法院時為準，被告之所在地，亦以起訴時為標準，且管轄
    之有無，應依職權調查之（最高法院48年臺上字第837 號、
    72年臺上字第5894號判例意旨及81年度臺上字第876 號判決
    意旨參照）。次按無管轄權之案件，應諭知管轄錯誤之判決
    ，並同時諭知移送於管轄法院，上述管轄錯誤之判決，並得
    不經言詞辯論為之，刑事訴訟法第304 條、第307 條亦有明
    文。
三、經查：
  (一)被告乙○○係在臺中市某便利商店前將存有其個人照片之光
    碟一片交予「小陳」，由「小陳」偽造「丙○○」、「甲○○」國民身分證及全民健康保險卡各1 張後，再於臺中市某
    便利商店前將偽造之「丙○○」、「甲○○」國民身分證及
    全民健康保險卡各1 張及偽造之「丙○○」、「甲○○」印
    章各1 顆交予被告乙○○乙節，業據被告於偵查中供述明確
    （參臺灣臺中地方法院檢察署98年度偵字第29689 號卷第25
    頁），應堪認定。而被告乙○○取得上開偽造證件及印章後
    ，冒用「丙○○」、「甲○○」名義開戶並取得存摺、提款
    卡之銀行及地址分別為臺北縣板橋市○○路○ 段443 號大眾
    商業銀行股份有限公司板橋分行、臺北縣板橋市○○路○段
    293 之2 號臺灣銀行股份有限公司華江分行、臺北市○○區
    ○○路282 號合作金庫銀行股份有限公司士林分行，亦有各
    該銀行開戶資料及扣案存摺影本附卷可憑。另遭偽造證件、
    印張及冒名開戶之「丙○○」、「甲○○」，住所分別位在
    臺北市士林區○○○路及臺北縣板橋市○○街（詳細地址均
    參卷附戶籍資料查詢結果），亦有其等之戶籍資料查詢結果
    2 紙在卷可參。是可知本案之犯罪地不論是行為發生地或結
    果發生地，均未在本院轄區內。
  (二)又本案係於99年8 月23日始繫屬於本院，有臺灣彰化地方法
    院檢察署99年8 月23日彰檢文平99偵4744字第38566 號函及
    其上所蓋之本院收案章戳1 枚存卷可查，是99年8 月23日即
    為本案之「起訴時」。而被告乙○○遭起訴時，其戶籍係設
    在臺中市○區○○里○ 鄰○○街299 號之臺中市北區戶政事
    務所，而實際居住處之地址為臺中市○○區○○路3 段139
    巷26號5 樓，此有本院依職權查詢戶役政電子閘門個人基本
    資料查詢結果1 紙、被告乙○○於99年6 月14日具狀、99年
    6 月15日送達臺灣彰化地方法院檢察署之聲請變更送達處所
    狀1 紙及信封1 件附卷可按（參臺灣彰化地方法院檢察署99
    年度偵字第4744號卷11頁）；另被告於起訴時亦無在本院轄
    內之監獄或看守所執行、羈押之情形，亦有臺灣高等法院在
    監在押全國紀錄表在卷可考；此外，依卷內資料亦無其他證
    據足證被告於起訴時之住、居所或所在地在本院轄區內。是
    被告於本案起訴時之住所、居所及所在地均非在本院管轄區
    域內之事實，至堪確定。
  (三)綜上所述，本案之犯罪地及起訴時被告之住所、居所或所在
    地，既均非位於本院管轄區域內，本院於本案對被告顯無管
    轄權，檢察官向本院提起公訴，自有未合，爰不經言詞辯論
    ，逕行諭知管轄錯誤之判決，並移轉於有管轄權（共同偽造
    證件之行為地及被告實際居所地）之臺灣臺中地方法院。
四、據上論斷，應依刑事訴訟法第304 條、第307 條判決如主文
    。
中    華    民    國    99    年    9     月    9     日
                  刑事第四庭    審判長法  官  姚銘鴻
                                      法  官  陳義忠
                                      法  官  吳永梁
以上正本證明與原本無異。
如不服本判決應於收受判決後10日內向本院提出上訴書狀，並應
敘述具體理由；其未敘述上訴理由者，應於上訴期間屆滿後20日
內向本院補提理由書(均須按他造當事人之人數附繕本)「切勿逕
送上級法院」。
告訴人或被害人對於判決如有不服具備理由請求檢察官上訴者，
其上訴期間之計算係以檢察官收受判決正本之日期為準。
中    華    民    國    99    年    9     月    9     日
                                書記官  許原嘉

司法院資訊處製作；財團法人民間司法改革基金會備份。
